臺灣新竹地方法院刑事判決
111年度原訴字第39號
公  訴  人  臺灣新竹地方法院檢察署檢察官
被      告  戴維君



指定辯護人  公設辯護人林建和
上列被告因偽造文書等案件，經檢察官提起公訴（111年度偵字
第7589號），被告就被訴事實為有罪之陳述，本院依簡式審判程
序審理，判決如下：
    主  文
戴維君犯行使偽造私文書罪，共參罪，各處有期徒刑參月，如易
科罰金，均以新臺幣壹仟元折算壹日。應執行有期徒刑伍月，如
易科罰金，以新臺幣壹仟元折算壹日。
如附表「偽造之署押」欄所示之署押均沒收。
    事  實
一、犯罪事實：
    戴維君於民國110年8月10日前某日取得友人陳柏宇身分證、
    健保卡之正反面照片後，明知未受陳柏宇之同意或授權申辦
    手機門號，竟分別基於詐欺取財及行使偽造私文書之犯意，
    於110年8月10日、9月20日，利用網路向遠傳電信股份有限
    公司（下稱遠傳公司）線上申請0000000000、0000000000號
    門號，於110年10月7日向台灣大哥大電信股份有限公司（下
    稱台灣大哥大公司）線上申請0000000000號門號，並分別於
    上開3份申請書上偽造陳柏宇之簽名，偽造以陳柏宇名義製
    作之申請書，提出予遠傳公司、台灣大哥大公司，以完成上
    開3支門號之申請流程。遠傳公司、台灣大哥大公司之承辦
    人員因而誤認係陳柏宇本人所申請，而同意寄送上開3支門
    號之SIM卡予戴維君使用，足生損害於陳柏宇及遠傳公司、
    台灣大哥大公司審核門號申辦者與持有人管理之正確性。
二、案經陳柏宇訴由桃園市政府警察局楊梅分局報告臺灣新竹地
    方檢察署檢察官偵查起訴。　　
　　理  由
壹、程序事項　　
一、按檢察官代表國家提起公訴，依檢察一體原則，到庭實行公
    訴之檢察官如發現起訴書認事用法有明顯錯誤，亦非不得本
    於自己確信之法律見解，於論告時變更起訴之法條，或於不
    影響基本事實同一之情形下，更正或補充原起訴之事實，此
    有最高法院100年度台上字第4920號判決意旨可參。經查，
    公訴人依卷內事證補充被告戴維君未經告訴人陳柏宇同意或
    授權申辦如犯罪事實欄所示3支門號之行為應予數罪併罰等
    情（見本院卷第55頁），是依上開說明，自應以公訴人上開
    補充後之內容作為本案審理之範圍，合先敘明。
二、被告所犯之罪，非死刑、無期徒刑、最輕本刑為3年以上有
    期徒刑之罪，或高等法院管轄第一審之案件，被告於本院準
    備程序進行中，就被訴事實為有罪之陳述，經本院認合於刑
    事訴訟法第273條之1第1項之規定，裁定進行簡式審判程序
    ，合先敘明。又按簡式審判程序之證據調查，不受第159條
    第1項之限制，刑事訴訟法第273條之2定有明文，是於行簡
    式審判程序之案件，被告以外之人於審判外之陳述，除有其
    他不得作為證據之法定事由外，應認具有證據能力。
貳、實體事項：　　
一、認定犯罪事實所憑之證據及理由：
　　前揭犯罪事實，業據被告於偵查中、本院準備程序及簡式審
    判程序時坦承不諱（見偵查卷第107頁至第108頁、本院卷第
    55頁、第60頁），核與證人即告訴人、證人范世義、范進明
    、戴正德於警詢、偵查中之證述情節相符（見偵查卷第11頁
    至第13頁、第24頁至第27頁、第29頁至第30頁、第88頁至第
    90頁、第107頁至第108頁)，並有遠傳公司0000000000、000
    0000000號門號申請書、台灣大哥大公司0000000000號門號
    申請書各1份（見偵查卷第36頁至第39頁、第44頁至第47頁
    、第54頁至第57頁）、遠傳公司之查詢回覆、台灣大哥大11
    1年3月23日法大字第111029613號函各1份（見偵查卷第35頁
    、第52頁)、手機通聯調閱查詢單3份（見偵查卷第65頁至第
    67頁）在卷可查，足認被告上開任意性之自白與事實相符，
    堪以採信。綜上，本案事證明確，被告犯行洵堪認定，應依
    法論科。
二、論罪科刑：
㈠、核被告所為，係犯刑法第216條、第210條之行使偽造私文書
    罪、刑法第339條第1項之詐欺取財罪。被告偽造告訴人簽名
    之行為，為偽造私文書之部分行為，而偽造私文書之低度行
    為又為行使偽造私文書之高度行為所吸收，均不另論罪。且
    被告3次冒名申辦門號，各係以一行為同時觸犯詐欺取財、
    行使偽造私文書等數罪名，為想像競合犯，應依刑法第55條
    前段之規定，從一重之行使偽造私文書罪處斷。又被告3次
    冒名申辦門號之犯意各別，行為互殊，應予分論併罰。
㈡、被告前因違反毒品危害防制條例案件，經本院以107年度原簡
    字第42號判處有期徒刑2月確定，再經本院以108年度原簡字
    第9號判處有期徒刑2月、3月確定，上開罪刑經本院108年度
    聲字第1378號裁定應執行有期徒刑5月，而於109年1月13日
    執行完畢；被告另因違反毒品危害防制條例案件，經本院以
    109年度竹東原簡字第17號判處有期徒刑4月確定，而於109
    年10月30日執行完畢等情，有臺灣高等法院被告前案紀錄表
    1份在卷足參（本院卷第13頁至第17頁），其於受有期徒刑
    執行完畢後，5年內故意再犯本件有期徒刑以上之罪，核屬
    刑法第47條第1項之累犯，並經公訴人、被告為科刑辯論後
    （本院卷第63頁），本院參酌司法院大法官釋字第775號解
    釋意旨，審酌被告前案所犯違反毒品危害防制條例案件，與
    本案所為犯行尚不具有相同或類似之性質，亦非屬具有重大
    惡性特徵之犯罪類型，是本案不依刑法第47條第1項之規定
    加重其刑。
㈢、爰以行為人之責任為基礎，審酌被告不思循正當途徑獲取所
    需，竟為貪圖一己之私，取得告訴人之身分證、健保卡之正
    反面照片後用以偽造私文書，再行使該偽造之申請書租用門
    號詐得SIM卡，所為應予非難，惟被告犯後坦承犯行，告訴
    人亦當庭表示未受損害，請從輕量刑等語（見本院卷第35頁
    至第36頁），並考量被告犯罪之動機、目的、手段，兼衡其
    高中畢業之教育程度、入監服刑前在餐廳工作、平均月收入
    新臺幣（下同）2萬元、毋庸扶養家人之家庭經濟狀況等一
    切情狀，量處如主文所示之刑，及定其應執行之刑，並諭知
    易科罰金之折算標準。
三、沒收部分：
㈠、被告於附表所示文件上偽造之「陳柏宇」簽名共3枚均屬偽造
    ，自不問屬於被告所有與否，均應依刑法第219條之規定宣
    告沒收之。
㈡、被告以詐術使遠傳公司、台灣大哥大公司寄送之SIM卡3張固
    屬犯罪所得，且被告自承尚未歸還（見本院卷第62頁），惟
    SIM卡之財產價值低微，遠傳公司、台灣大哥大公司亦可停
    止提供插用該3張SIM卡手機之電信服務，阻止被告或他人利
    用該等物品取得不法財產利益，則該等物品不論沒收或追徵
    與否，均無妨被告罪責、刑罰預防目的的評價，既欠缺刑法
    上重要性，為避免開啟助益甚微的沒收或追徵程序，過度耗
    費訴訟資源而無助於目的的達成，依刑法第38條之2第2項規
    定及本於比例原則，就此不予另行宣告沒收或追徵。
據上論斷，應依刑事訴訟法第273條之1第1項、第299條第1項前
段，判決如主文。
本案經檢察官林鳳師提起公訴，檢察官劉晏如到庭執行職務。
中　　華　　民　　國　　111 　年　　11　　月　　25　　日
                  刑事第五庭  法　官　李宇璿
以上正本證明與原本無異。
如不服本判決應於收受本判決後20日內向本院提出上訴書狀，上
訴書狀應敘述具體理由。上訴書狀未敘述上訴理由者，應於上訴
期間屆滿後20日內補提理由書狀於本院(均須按他造當事人之人
數附繕本 )「切勿逕送上級法院」。 
中　　華　　民　　國　　111 　年　　11　　月　　25　　日
                              書記官  鍾佩芳
附錄本院論罪科刑法條：
刑法第210條
偽造、變造私文書，足以生損害於公眾或他人者，處5年以下有
期徒刑。
刑法第216條
行使第210條至第215條之文書者，依偽造、變造文書或登載不實
事項或使登載不實事項之規定處斷。
刑法第339條
意圖為自己或第三人不法之所有，以詐術使人將本人或第三人之
物交付者，處五年以下有期徒刑、拘役或科或併科五十萬元以下
罰金。
以前項方法得財產上不法之利益或使第三人得之者，亦同。
前二項之未遂犯罰之。
附表：
編號 文件名稱 偽造之署押 所在欄位 卷證出處 1 遠傳公司0000000000號門號申請書 偽造「陳柏宇」之簽名1枚 申請人簽名欄 偵查卷第36頁 2 遠傳公司0000000000號門號申請書 偽造「陳柏宇」之簽名1枚 申請人簽名欄 偵查卷第44頁 3 台灣大哥大公司0000000000號門號申請書 偽造「陳柏宇」之簽名1枚 申請人簽名欄 偵查卷第57頁